臺灣臺南地方法院民事判決　　　　　　　 96年度小上字第1號
上　訴　人　中華商業銀行股份有限公司
法定代理人　乙○○
訴訟代理人　黃文顥
　　　　　　丁○○
　　　　　　丙○○
被上訴人　　甲○○
上列當事人間請求清償債務事件，上訴人對於本院民國95年11月
30日新營簡易庭95年度營小字第 608號第一審判決提起上訴，經
本院於96年4月11日言詞辯論終結，判決如下：
    主  文
原判決除減縮部分外廢棄。
被上訴人應給付上訴人新台幣壹萬玖仟玖佰壹拾肆元。
第一審訴訟費用新台幣壹仟元、第二審訴訟費用新台幣壹仟伍佰
元，均由被上訴人負擔。
  事　　　實
甲、上訴人方面：
一、聲明：
（一）原判決廢棄。
（二）被上訴人應給付上訴人新台幣（下同）19,914元（上訴人
      上訴聲明原請求被上訴人應給付19,914元，及自民國92年
      5 月14日起至清償日止之利息及違約金，惟於本院審理中
      ，減縮起訴聲明，就利息及違約金部分不再請求，此部分
      本院自毋庸再予論述）。
二、陳述：除與原判決記載相同者，茲引用之外，補稱：
（一）原審以系爭信用卡被盜用而衍生之風險問題應由何人負擔
      等情事，而為信用卡簽署之中文名字與信用卡持有人之英
      文名字不相同，該風險應由特約商店負責，苟特約商店稍
      盡注意之能事，核對一下姓名，將極易發現係第三人冒用
      ，故認定被上訴人無庸負責，惟系爭信用卡上之英文名字
      為外國語拼音，其拼音需受過英語教育者才可辨識，特約
      商店聘雇之人員是否具備該辨識能力，非上訴人所能掌握
      ，現今社會上信用卡交易極為普及，倘若要求知悉英文拼
      音為僱傭關係產生要件，已然剝奪未受過英文教育者之工
      作權利，本件就特約商店而言，業已核對信用卡與消費簽
      單上之簽名無誤，方完成交易。
（二）本件被上訴人收受信用卡後未立即於信用卡背面簽名欄簽
      名，致信用卡遭竊後，第三人於信用卡背面簽名，縱特約
      商店極盡注意之能事，核對姓名亦然相符，而依一般市場
      交易經驗而言，倘若商家對照卡片背面之簽名及簽單上之
      簽名相符，即鮮少進而比對卡片上之英文姓名拼音。
（三）兩造所簽定之信用卡約定條款第17條第 1項約定：「持卡
      人之信用卡如有遺失、被竊、被搶、詐取或其他遭持卡人
      以外第三人占有之情形，應儘速以電話或其他方式通知貴
      行或其他經貴行指定機構辦理掛失停用手續。」，系爭信
      用卡於民國92年2月9日遭竊，並於同年月10日遭盜刷，惟
      被上訴人遲至92年 2月23日才向上訴人辦理掛失，顯然未
      於遺失時通知本行，已違反信用卡約定條款第17條第 4項
      第1款約定事項。又信用卡約定條款第17條第2項約定，持
      卡人自辦理掛失停用手續時起前24小時以前被冒用之損失
      ，應由持卡人負擔，依前述遭盜刷及辦理掛失之時間而論
      ，被上訴人對此產生之消費款，不得主張免責，應負清償
      責任。然原審僅就卡片上之英文拼音有所差異部分之心證
      加以裁判，忽略被上訴人未盡保管義務，亦未於卡片送達
      其保管範圍後立即於卡片背面簽名，更未於卡片遺失後即
      通知上訴人相關情事，導致上訴人錯失防止損害擴大之機
      會，全然忽略民法第217條第2項之與有過失責任，被上訴
      人對此產生之消費款，不得主張免責，應負部分清償責任
      。
（四）依據民法第153條第1項「當事人互相表示意思一致者，無
      論其為明示或默示，契約即為成立。」其契約行為又稱雙
      方行為，乃相對立的意思表示趨於一致而成立的法律行為
      ，一方稱為要約，他方稱為承諾，雙方則有相互交換利益
      之性質，被上訴人於申請信用卡時已全然知悉信用卡條款
      相關約定，兩造所簽訂之信用卡約定條款第8條約定「申
      請人收到信用卡後，應立即在信用卡簽名，以降低遭第三
      人冒用之可能性」、第17條第1項約定「持卡人之信用卡
      如有遺失、被竊、被搶、詐取或其他遭持卡人以外第三人
      占有之情形，應儘速以電話或其他方式通知貴行或其他經
      貴行指定機構辦理掛失停用手續。」，系爭信用卡於92年
      1 月7日核發卡片，然於92年2月9日遭竊，並於92年2月10
      日遭盜刷，惟被上訴人遲至92年2月23日才向上訴人辦理
      掛失，顯然未於遺失時通知本行，已違反信用卡約定條款
      第17條第4項第1款（未即時掛失）及同條項第3款（未於
      信用卡簽名）約定事項，依同條第2項之約定，持卡人自
      辦理掛失停用手續時起前24小時以前被冒用之損失，應由
      持卡人負擔，依前述遭盜刷及辦理掛失之時間而論，被上
      訴人對此產生之損失，不得主張免責，然原審判決求得心
      證過程，並無引用任何法條依據，且全然忽略被上訴人之
      過失責任。
三、證據：引用原審所提出之證據。
乙、被上訴人方面
一、聲明：上訴駁回。
二、陳述：除與原審判決記載相同者，茲引用之外，補陳：
（一）本件被盜刷主要是由被上訴人、上訴人銀行及特約商店三
      方的疏失所造成的結果，被上訴人不應向上訴人要求損害
      賠償。被上訴人的疏失是未在信用卡後面簽名，但被上訴
      人從辦卡到被盜刷期間均未曾使用系爭信用卡簽帳消費，
      因被上訴人當初辦理信用卡時即無消費之打算，是因銀行
      業務員大力鼓吹才辦理申請系爭信用卡，業務員一味說服
      被上訴人辦理信用卡，但對合約內容所應瞭解之部分均未
      告知，被上訴人不知沒打算使用消費之信用卡也需簽名。
（二）依據消費者保護法第14條規定，定型化契約條款未經記載
      於定型化契約中而依正常情形顯非消費者所得預見者，該
      條款不構成契約之內容。未開卡之信用卡需辦理掛失手續
      ，顯非一般消費者所能預見，故被上訴人於遺失系爭信用
      卡當時未辦理掛失是合理的行為，不能以此要求被上訴人
      賠償。
（三）依據信用卡約定條款，消費者必須在信用卡背面簽名是為
      了下降被盜刷的風險，不能因為被上訴人未替銀行下降風
      險而要被上訴人負擔所有責任。
（四）銀行方面讓非被上訴人本人之人順利開卡成功明顯為銀行
      方面之疏失，蓋一般辦理信用卡時，都會留下一至二位緊
      急聯絡人，銀行方面若謹慎點，歹徒豈可順利開卡。
（五）不打算使用的信用卡仍須簽名以及未開卡的信用卡仍須掛
      失的資訊，銀行從未主動告知消費者，所以導致消費者蒙
      受其害，這也違反消費者保護法第12條的平等互惠原則和
      施行細則第14條第3項及第4項規定。
（六）被上訴人當時同時持有中國信託銀行及上訴人銀行之信用
      卡，信用卡遺失時，被上訴人有立即向中國信託銀行辦理
      掛失，可證明並無故意想讓銀行方面造成損失，主要是上
      訴人銀行在辦卡時並無明確告知所以才造成被盜刷。
（七）特約商店也有機會有能力讓對方無法順利刷卡成功但卻沒
      拒絕歹徒刷卡，所以特約商店也有疏失。
三、證據：除引用原審所提出證據外，另補提聯合信用卡處理中
    心信用卡業務自律公約一份為證。
    理　　　由
甲、程序部分：
    按關於請求給付金錢或其他代替物或有價證券之訴訟，其標
    的金額或價額在十萬元以下者，適用本章所定之小額程序；
    對於小額程序之第一審裁判之上訴或抗告，非以其違背法令
    為理由，不得為之；上訴狀內應記載上訴理由，表明下列各
    款事項︰一原判決所違背之法令及其具體內容。二依訴訟資
    料可認為原判決有違背法令之具體事實。民事訴訟法第436
    條之8第1項、第436條之24第2項、第436條之 25條分別定有
    明文。次按判決不適用法規或適用不當者，為違背法令，亦
    為民事訴訟法第468條所明定，此條規定依同法第436條之32
    於小額事件之上訴程序準用之。本件上訴意旨略以：系爭信
    用卡約定條款第17條第 2項約定「持卡人自辦理掛失停用手
    續時前24小時以前被冒用之損失，應由持卡人負擔」，本件
    上訴人於原審即已主張被上訴人依上開條款約定應負損害賠
    償責任，惟原審均未論及被上訴人之過失責任等語。按通說
    認為信用卡使用契約乃屬委任及消費借貸之混合契約，發卡
    銀行之主要給付義務乃提供信用卡供持卡人使用，並受任代
    為清償記帳消費款，附隨義務則有提供道路救援、旅遊平安
    險、消費折扣等服務；持卡人之對待給付義務則為給付委任
    報酬（例如年費），並於約定期限清償墊款，若未依約履行
    ，則需負擔循環信用利息、違約金等，而民法第546條第3項
    規定：「受任人處理委任事務，因非可歸責於自己之事由，
    致受損害者，得向委任人請求賠償。」，至何者為可歸責於
    銀行之事由，或何情形應非屬可歸責於銀行之事由，於信用
    卡約定條款第17條有相關之約定，上訴人於原審既有主張依
    據信用卡約定條款第17條約定請求賠償，即有主張委任人之
    損害賠償義務，原審於判決理由亦論述本案爭執點應在於信
    用卡被盜用之風險應由何人負擔，然就被上訴人是否有過失
    責任及是否應適用兩造信用卡約定條款第17條約定之法律關
    係負損害賠償義務均未論酌，逕援引消費借貸法律關係為判
    決，自有判決不適用法規或適用不當之情形，是本件上訴人
    之上訴，應堪認符合前開民事訴訟法第436條之24第2項、第
    436條之25之規定，合先說明。
乙、實體部分：
一、上訴人起訴主張：被上訴人於92年1月7日向上訴人申請信用
    卡，而持有上訴人所核發之MASTER信用卡（卡號0000000000
    000000）（下稱系爭信用卡），依信用卡申請書及約定條款
    之約定，被上訴人得持卡至特約商店刷卡消費，上訴人則會
    按期寄發交易明細暨繳款通知書與被上訴人，被上訴人應於
    繳款截止日前繳付應付帳款，或繳納最低應繳款金額，餘額
    計付年息百分之 19.71計算之循環利息，逾期未繳或未繳足
    最低應繳金額者，除計付利息外，另加計違約金，又依信用
    卡約定條款約定，被上訴人收到信用卡後，應立即在信用卡
    上簽名，以降低遭第三人冒用之可能性，又被上訴人持有之
    信用卡如有遺失、被竊或其他喪失占有等情形，應迅速辦理
    掛失手續；本件被上訴人申請系爭信用卡使用後，分別於92
    年2月10日簽帳消費四筆合計新台幣（下同） 19,914元，依
    約應於隔月繳款截止日前繳款，惟被上訴人均未依約清償，
    被上訴人雖抗辯上開消費款係遭他人盜刷，然被上訴人於收
    到系爭信用卡後未立即在系爭信用卡背後簽名，且於信用卡
    遺失後未立即向上訴人辦理掛失手續，已違反信用卡第 8條
    第 1項之約定，而上開消費款係被上訴人辦理掛失手續時起
    前24小時以前被冒用之損失，依信用卡約定條款第17條 2項
    約定，應由被上訴人負擔，爰依信用卡契約關係，請求被上
    訴人給付上訴人上開損失19,914元等語。
二、被上訴人則以：伊係因業務員之鼓吹才申請系爭信用卡，伊
    並無使用系爭信用卡之打算，故未辦理開卡且未在信用卡背
    面簽名，系爭信用卡係於92年2月9日遭他人竊取，因不知尚
    未開卡之信用卡亦必須辦理掛失手續，故未立即向上訴人辦
    理掛失，然當初辦理信用卡時，業務員並未告知沒打算消費
    之信用卡也必須在背面簽名且須辦理掛失手續，上訴人所主
    張之約定條款顯非消費者所得預見且違反消費者保護法第12
    條之平等互惠原則，該條款應不構成契約內容；又特約商店
    有機會也有能力拒絕盜用信用卡者使用系爭信用卡消費，故
    本件被盜刷主要是兩造及特約商店三方面之疏失所產生的結
    果，上訴人不應向被上訴人要求損害賠償等語，資為抗辯。
四、兩造所不爭執事項：
（一）被上訴人於91年12月有與上訴人訂立信用卡使用契約，並
      申領系爭信用卡使用，被上訴人有收到上訴人所交付之系
      爭信用卡，收受後尚未辦理開卡手續，亦未在系爭信用卡
      背面簽名。
（二）被上訴人係於92年2月23日4時13分始以電話向上訴人辦理
      系爭信用卡掛失手續，稱系爭信用卡係於92年2月9日被竊
      。
（三）系爭信用卡於92年2月10日有經人持卡簽帳消費四筆金額
      分別為9,934元、9,802元、91元、87元，合計19,914元。
      上開消費簽帳單之持卡人簽名均為「邱文彥」。
五、兩造所爭執事項：
    本件兩造所爭執者為前揭非被上訴人所簽名消費之系爭消費
    款，應由何人負擔？上訴人主張依信用卡約定條款第17條第
    2項約定應由被上訴人負擔，被上訴人則以前揭情詞置辯，
    茲就本院判斷意見分述如下：
（一）被上訴人抗辯「未開卡之信用卡需辦理掛失手續」之條款
      並未經記載於定型化契約中，顯非一般消費者所得預見者
      ，依消費者保護法第14條規定該條款不構成契約內容部分
      。經查，系爭信用卡約定條款第17條第 1項載明「持卡人
      之信用卡如有遺失、被竊、被搶、詐取或其他遭持卡人以
      外之第三人占有之情形（以下簡稱遺失或被竊等情形），
      應儘速以電話或其他方式通知貴行或其他經貴行指定機構
      辦理掛失停用手續，.. 」，上開約定條款係規定「持卡
      人之信用卡」，則已交付申請人持有之信用卡即為上開信
      用卡，如有遺失或被竊情形，即應有上開條款之適用，先
      予說明。而依被上訴人所不爭執真正之信用卡申請書「您
      的簽名同意下列聲明」第1點明確載明申請人同意履行約
      定條款（約定條款與信用卡同時寄送，若對約定條款有異
      議時，請於收到信用卡七日內將信用卡折斷掛號寄回，否
      則視為允諾本約定條款），已經被上訴人簽名確認，被上
      訴人並自承有收到系爭信用卡及信用款約定條款，則被上
      訴人有相當之時間得審閱信用卡約定條款內容，則約定條
      款第17條第1項之規定，並非被上訴人所不得預見之條款
      ，被上訴人於審閱信用卡約定條款後既未依申請書之記載
      將系爭信用卡剪斷寄回上訴人，即應受上開約定條款之拘
      束，是被上訴人以消費者保護法第12條之規定主張上開信
      用卡約定條款不構成契約內容云云，尚非可採。
（二）被上訴人另抗辯持卡人應於信用卡背面簽名及辦理掛失手
      續及要被上訴人負擔損失之約定條款違反消費者保護法第
      12條平等互惠原則應屬無效部分。查系爭信用卡約定條款
      第8條第1項「申請人收到信用卡後，應立即在信用卡上簽
      名，以降低遭第三人冒用之可能性。」、第17條「持卡人
      之信用卡如有遺失、被盜、被搶、詐欺或其他遭持卡人以
      外之第三人占有之情形（以下簡稱遺失或被竊等情形），
      應儘速以電話或其他方式通知貴行或其他經貴行指定機構
      辦理掛失停用手續，並繳交掛失手續費新台幣1000元。．
      ．．持卡人自辦理掛失停用手續時起被冒用所發生之損失
      ，概由貴行負擔。但無下列情形之一者，持卡人自辦理掛
      失停用手續時起前24小時以後（在自動化設備預借現金部
      分，仍自辦理掛失停用手續時起），被冒用所發生之損失
      ，由貴行負擔；但自辦理掛失停用手續時起前24小時以前
      被冒用之損失，貴行如無違反第六條善良管理人之注意義
      務，應由持卡人負擔。．．．」。上開約定雖為定型化條
      款，但信用卡之保管人均為持卡人，非發卡銀行，而在已
      核發予持卡人之信用卡保管上，持卡人有較發卡銀行在保
      管風險的控制上具有較優勢之地位，且信用卡依一般通念
      而言，如同塑膠貨幣，如遺失信用卡，當有遭冒用之可能
      ，持卡人於此項認識之下，自應盡其保管之注意義務，如
      持卡人未妥為保管致信用卡遺失，其本身顯有過失。基於
      如此信用卡使用約定條款約定持卡人應於信用卡背面簽名
      避免遭冒用，及約定持卡人辦理掛失手續，並無何違反誠
      信原則之處，再者依上開約定條款，持卡人若依規定辦理
      電話掛失之前24小時以後，除持卡人有該條第一款至第三
      款情形，持卡人應負清償責任外，縱特約商店已盡應盡之
      核對責任仍未能發現持卡人之簽名非真實，及身分被冒用
      之情形時，信用卡遺失後被「冒用」所生之損失全數由發
      卡銀行承擔；然並未約定自辦理掛失手續時起前24小時「
      以前」，被冒用之損失即應由信用卡原持有人負擔，仍應
      就銀行有無違反善良管理人之注意義務之責為責任歸屬之
      認定。即決定風險移轉負擔之標準，在時間之要件上，雖
      以24小時決定，但是該24小時並非絕對之分配原則，尚須
      以銀行未違反善良管理人之注意義務為前提，是故銀行在
      此並未將其得以控制之風險不合理地移轉予持卡人。就風
      險之分攤上亦無違反平等互惠之情形，是上訴人辯稱系爭
      信用卡約定條款違反平等互惠原則應屬無效云云，並無理
      由。
（三）按兩造就信用卡遺失風險負擔既有前揭約定條款，而上開
      約定條款均屬有效，已如前述，則有關系爭信用卡遭冒用
      所產生之消費款應由何人負擔，即應適用上開約定條款。
      查，被上訴人係於92年2月23日4時13分始以電話向上訴人
      辦理掛失系爭信用卡，而在此之前系爭信用卡已被不詳姓
      名及性別之人，於92年2月10日，冒用刷卡四筆，金額共
      19,914元之事實，為被上訴人所不爭執，則上開損失係屬
      被上訴人辦理掛失停用手續時起前24小時以前被冒用之損
      失，依系爭信用卡約定條款第17條第2項約定，銀行如無
      違反第六條善良管理人之注意義務，即應由被上訴人負擔
      。是本件所應審究之爭點應在於上訴人就系爭信用卡遭冒
      用所產生之消費款有無違反善良管理人之注意義務？次按
      信用卡契約，其交易型態係約定持卡人得向發卡銀行請求
      信用卡之核發，之後憑卡於特約商店以簽帳方式作為支付
      消費帳款之工具，或在發卡銀行指定之特約機構預借現金
      。特約商店或特約機構於交付貨物、提供服務或貸與現金
      予持卡人後，憑持卡人簽名之消費憑證向發卡銀行請求支
      付貨款、報酬或返還借款；發卡銀行審核上開消費憑證無
      誤後，即先墊付扣除手續費後之餘額予特約商店或特約機
      構，再轉向持卡人請求支付其全額之消費款。關於持卡人
      與發卡銀行間之信用卡契約，在性質上，係屬所謂之「混
      合契約」，其中就持卡人委託發卡機構處理清償事務之部
      分，可定性為民法上之「委任契約」，且由於持卡人多需
      支付發卡銀行信用卡年費，或經由特約商店或特約機構轉
      嫁負擔發卡銀行處理消費款之手續費，故屬於「有償」之
      委任契約，除持卡人與發卡銀行間另有約定外，依民法第
      535條規定，發卡銀行應以善良管理人之注意義務為持卡
      人與特約商店間消費款之處理，此亦為兩造簽訂之信用卡
      約定條款第六條所明定。易言之，持卡人憑信用卡於特約
      商店消費，並於簽帳單上簽名表示授權、指示發卡銀行處
      理其與特約商店間所發生之消費款；發卡銀行為完成其與
      持卡人間之信用卡契約義務，而與聯合信用卡處理中心簽
      訂信用卡業務委託約定書，委由該中心代為處理特約商店
      之遴選、簽約及持卡人消費帳單之彙送、審核與付款清算
      等事宜，而聯合信用卡處理中心亦為達前開信用卡契約之
      目的，與遴選之特約商店簽立約定書，是聯合信用卡處理
      中心、特約商店均屬發卡銀行為處理其對持卡人之委任事
      務之履行輔助人。尤其發卡銀行為審核簽帳單上之簽名是
      否為持卡人本人之簽名以確定持卡人有無處理消費款之指
      示或授權，均會透過聯合信用卡處理中心委由特約商店核
      對信用卡與簽帳單上之簽名，是特約商店就消費簽帳單上
      簽名之核對，及核對持用者之身分與持卡人本人是否相符
      ，係基於發卡銀行履行輔助人之地位，發卡銀行就特約商
      店處理此一事務之故意或過失需負同一責任，是本件上訴
      人是否已盡善良管理人注意義務，主要即在於審酌特約商
      店接受系爭信用卡簽帳消費是否有盡核對持用者之身分與
      持卡人本人是否相符之注意義務。查本件上訴人所提出之
      系爭四筆消費簽帳單簽名係「邱文彥」，固與被上訴人之
      姓名明顯不同，惟被上訴人自承未在系爭信用卡背面簽名
      ，則依一般經驗法則而論，盜用他人信用卡消費之人，應
      會在消費簽帳單上簽上與信用卡背面簽名相同之姓名，以
      免特約商店發現盜用之情，本件被上訴人既未依約定條款
      在系爭信用卡背面簽名，依通常情形而論，盜用者應係在
      系爭信用卡背面簽上「邱文彥」姓名始持卡消費，則特約
      商店於核對簽帳單上之簽名與信用卡背面之簽名相符而接
      受簽帳，即難謂未盡善良管理人之注意義務，至印製在系
      爭信用卡上之英文姓名譯音與簽帳消費所簽署之中文姓名
      雖有不同，然依信用卡約定條款第8條第4項第4款特約商
      店得拒絕接受持卡人使用信用卡交易之情形為「持卡人在
      簽帳單上之簽名與信用卡上之簽名不符、持卡之人與信用
      卡上照片不符，或得以其他方式證明持卡人非貴行同意核
      發信用卡之本人者」之約定觀之，特約商店之注意義務應
      在於核對簽帳單上之簽名與信用卡上之簽名是否相符，尚
      難課特約商店需核對英文姓名與簽名是否相符之義務，況
      持卡人於信用卡背面簽署別名或另一中文姓名（蓋目前社
      會改名之情形亦所在多有），並欲以該別名或另一中文姓
      名作為特約商店核對是否本人持卡使用之情形亦有存在，
      自難以信用卡上英文姓名與簽帳單上簽署之中文姓名不同
      ，即謂特約商店未盡善良管理人之注意義務，再者，英文
      並非本國所通常使用之文字，亦難課以特約商店人員需熟
      悉中文姓名之英文拼音，並核對英文姓名譯音是否相符之
      注意義務，是被上訴人以簽帳單上之中文名字與信用卡上
      之英文姓名不相同抗辯特約商店未盡核對身分之義務，尚
      無可採，此外，亦無其他情事足認特約商店於接受簽帳消
      費時有未盡核對持用者之身分與持卡人本人是否相符之義
      務，即難認特約商店有未盡善良管理人注意義務之情事，
      揆諸前揭信用卡約定條款第17條第2項之約定，就系爭遭
      冒用之消費款19,914元之損失，即應由被上訴人負擔。
六、綜上所述，被上訴人抗辯系爭簽帳款非其消費雖屬可信，然
    本件係因被上訴人未於信用卡背面簽名且未於信用卡遺失時
    即時辦理掛失手續，致特約商店接受持卡人持卡消費，並由
    上訴人依約代墊消費款，此項代墊款之損失自應由被上訴人
    負擔。從而，上訴人依信用卡約定條款第17條第2項約定，
    請求被上訴人給付19,914元，為有理由，應予准許。原審為
    上訴人敗訴之判決，尚有未洽，上訴意旨指摘原判決未適用
    前揭約定條款違背法令，求為廢棄改判，為有理由，自應由
    本院予以廢棄改判如主文第二項所示。
七、末按本件屬小額訴訟，依民事訴訟法第436條之19第1項之規
    定，法院為訴訟費用之裁判時，應確定其費用額。經審核第
    一審訴訟費用1,000元、第二審訴訟費用1,500元，均應由被
    上訴人負擔，爰確定訴訟費用額如主文第三項所示。
八、據上論結，本件上訴為有理由，依民事訴訟法第 436條之32
    第1項、第2項、第450條、第436條之19第 1項、第78條，判
    決如主文。
中　　華　　民　　國　　96　　年　　4　　月　　 25　　日
                  民事第五庭    審判長法　官　高榮宏
                                      法　官　許蕙蘭
                                      法　官　童來好
以上正本證明與原本無異。
本判決不得上訴。
中　　華　　民　　國　　96　　年　　4　　月　　 25　　日
                                書記官　卓春成
